【裁判字號】    99,訴緝,214
【裁判日期】    991216
【裁判案由】    偽造文書等
【裁判全文】
臺灣臺北地方法院刑事判決             99年度訴緝字第214號
公  訴  人  臺灣臺北地方法院檢察署檢察官
被      告  李細宗
上列被告因偽造文書等案件，經檢察官提起公訴（87年度偵字第
2060號），本院判決如下：
    主  文
本件免訴。
    理  由
一、公訴意旨略稱：被告李細宗於民國81年10月22日起擔任凱楠
    興業有限公司（下稱凱楠公司）董事及公司負責人，其明知
    楊賢慶及楊欣榮並未同意成為凱楠公司之股東，竟使用唐在
    信（涉犯偽造文書等案件，業經本院以87年度訴字第1406號
    判決判處應執行有期徒刑10月，緩刑2 年確定在案）於77年
    10月間偽造之「楊欣榮」印章及於81年11至12月間偽造之「
    楊賢慶」印章，蓋於凱楠公司81年10月22日之公司章程上，
    明知為不實之事項，仍持以向臺北市政府建設局辦理董事之
    變更，使臺北市政府建設局公務員登載於職務上所掌之公文
    書，核准凱楠公司董事之變更。李細宗於81年10月23日偽以
    楊欣榮名義，在自立早報刊登「遺失凱楠興業有限公司原登
    記股東印鑑乙枚聲明作廢另行刻用」等不實內容之啟事，而
    另行再偽造一枚「楊欣榮」之印章。足以生損害於楊賢慶、
    楊欣榮及臺北市政府建設局對公司登記事項管理之正確性。
    李細宗明知楊賢慶未於凱楠公司任職，竟製作85年度之楊賢
    慶所得給付為新臺幣（下同）69萬1 千371 元之不實所得扣
    繳暨免扣繳憑單，並提出申報，以逃漏營利事業所得稅，足
    以生損害於楊賢慶及稅捐稽徵之正確性。因認被告涉犯刑法
    第216 條、第210 條、第214 條及第216 條、第215 條之行
    使業務上登載不實文書及稅捐稽徵法第41條之罪嫌云云。
二、按案件時效已完成者，應諭知免訴之判決，並得不經言詞辯
    論為之，刑事訴訟法第302 條第2 款、第307 條分別定有明
    文。次按刑法業於94年2 月2 日修正公佈，並自95年7 月1
    日施行，有關規範行為後法律變更所生新舊法律比較適用之
    準據法，依修正後刑法第2 條第1 項規定，以適用行為時法
    為原則，惟如裁判時法有利於行為人，則例外的適用裁判時
    法；又刑法施行法第8 條之1 亦規定：於中華民國94年1 月
    7 日刑法修正施行前，其追訴權或行刑權時效已進行而未完
    成者，比較修正前後之條文，適用最有利於行為人之規定。
    而本件被告行為後，刑法第80條第1 項關於追訴權時效期間
    亦經修正，並將時效期間大幅拉長，經比較新舊法結果，舊
    法之規定明顯較有利於被告，依前揭法文之說明，應適用被
    告行為時即修正前刑法第80條關於追訴權時效期間之規定，
    且關於追訴權時效的停止進行及期間計算等，亦應一體適用
    修正前刑法第83條之規定，合先敘明。
三、查被告被訴於（一）81年10月22日至同月23日涉犯之偽造文
    書罪嫌及另於（二）86年3 月31日之偽造文書及逃漏稅捐罪
    嫌（依本件卷存資料，並無被告製作之前述不實楊賢慶85年
    度薪資所得扣繳暨免扣繳憑單及被告申報營利事業所得稅相
    關資料，自無從得知被告係於何時製作前述不實之楊賢慶85
    年度薪資所得扣繳暨免扣繳憑單進而於何時申報營利事業所
    稅稅額等情，惟按「第八十八條各類所得稅款之扣繳義務人
    ，應於每月十日前將上一月內所扣稅款向國庫繳清，並於每
    年一月底前將上一年內扣繳各納稅義務人之稅款數額，開具
    扣繳憑單，彙報該管稽徵機關查核；並應於二月十日前將扣
    繳憑單填發納稅義務人。但營利事業有解散、廢止、合併或
    轉讓，或機關、團體裁撤、變更時，扣繳義務人應隨時就已
    扣繳稅款數額，填發扣繳憑單，並於十日內向該管稽徵機關
    辦理申報。」、「納稅義務人應於每年二月二十日起至三月
    底止，填具結算申報書，向該管稽徵機關，申報其上一年度
    內構成綜合所得總額或營利事業收入總額之項目及數額，以
    及有關減免、扣除之事實，並應依其全年應納稅額減除暫繳
    稅額及尚未抵繳之扣繳稅額，計算其應納之結算稅額，於申
    報前自行繳納。但短期票券利息所得之扣繳稅款不得減除。
    」、「第七十一條規定之納稅義務人，如有特殊情形，得於
    結算申報期限屆滿前，報經稽徵機關核准延長其申報期限，
    但最遲不得超過四月三十日。如係公司組織，得延長至五月
    十五日；如係委託會計師或其他合法代理人查核簽證申報者
    ，得延長至五月三十一日。」為被告行為時所得稅法第92條
    第1 項〈即98年4 月22日修正前所得稅法第92條〉、第71條
    第1 項〈即86年12月30日修正前所得稅法第71條〉、第72條
    第1項 〈即91年1 月30日修正前所得稅法第72條〉有明文規
    定，故納稅義務人凱楠公司至遲應於86年1 月31日將前述不
    實之楊賢慶85年度薪資所得扣繳憑單，彙報該管稽徵機關查
    核，於86年2 月10日將扣繳憑單填發納稅義務人，並於86年
    3 月31 日 ，向該管稽徵機關，申報85年度營利事業所得稅
    應納之結算稅額，如有特殊情形，得於86年3 月31日屆滿前
    ，報經稽徵機關核准延長其申報期限，但最遲延長至86年5
    月15日；如係委託會計師或其他合法代理人查核簽證申報者
    ，得延長至86年5 月31日，從而，應為有利被告之認定，認
    被告係於86年3 月31日提出申報，在此陳明。），經被害人
    楊慶賢於87年1 月19日向臺灣臺北地方法院檢察署提出告訴
    ，經該署檢察官於同日開始偵查，於87年7 月31日提起公訴
    ，而於87 年9月9 日繫屬本院，嗣因被告逃匿，經本院於88
    年1 月26日發布通緝，致審判之程序不能繼續等情，業經本
    院核對87年度偵字第2060號偵查卷及本院87年度訴字第1406
    號卷宗無訛，復有起訴書、本院送審收案戳及通緝書在卷可
    憑。而被告所涉犯上揭（一）罪名之法定本刑分別為「5 年
    以下有期徒刑」、「3 年以下有期徒刑、拘役或五百元以下
    罰金」，（二）罪名之法定本刑分別為「5 年以下有期徒刑
    、拘役或科或併科新臺幣六萬元以下罰金」、「3 年以下有
    期徒刑、拘役或五百元以下罰金」，依修正前刑法第80條第
    1 項第2 款之規定，追訴權時效期間均為10年，再依同法第
    83 條 第1 項、第3 項規定及司法院29年院字第1963號解釋
    ，本案追訴權之時效期間應加計因通緝而停止之2 年6 月期
    間，共計均為12年6 月。又依司法院大法官會議釋字第138
    號解釋意旨，追訴權時效於實施偵查起訴即不生時效進行之
    問題，故被告上開犯行自檢察官於87年1 月19日開始偵查起
    ，至88年1 月26日本院發布通緝止，共計1 年又9 日，此期
    間之追訴權時效尚不進行。至檢察官於87年7 月31日提起公
    訴起至案件於87年9 月9 日繫屬本院之期間，共計1 月10日
    ，此段期間既不屬於偵查期間，亦非審判期間，依刑法第83
    條第1 項規定，其追訴權時效仍應繼續進行（司法院82廳刑
    一字第17362 號函參照）。是被告自犯罪行為終了之日81年
    10月23日及86年3 月31日各自起算，追訴權時效完成日各應
    為95 年3月31日、99年8 月30日（81年10月23日＋12年6 月
    ＋1年0月9 日〈即87年1 月19日至88年1 月26日止〉－1 月
    10日〈即87年7 月31日至87年9 月9 日〉＝95年3 月22日；
    （86年3 月31日＋12年6 月＋1 年0 月9 日〈即87年1 月19
    日至88年1 月26日止〉－1 月10日〈即87年7 月31日至87年
    9 月9 日〉＝99年8 月30日），惟被告迄今仍未緝獲歸案，
    其所犯上開該罪之追訴權均已因時效完成而消滅，揆諸前揭
    說明，爰不經言詞辯論，逕為免訴之諭知。
據上論斷，應依刑事訴訟法第302 條第2 款、第307 條判決如主
文。
中    華    民    國    99    年    12    月    16    日
                  刑事第十六庭審判長法  官  吳俊龍
                                    法  官  陳蒨儀
                                    法  官  葉藍鸚
以上正本證明與原本無異。
如不服本判決應於收受送達後10日內向本院提出上訴書狀，並應
敘述具體理由；其未敘述上訴理由者，應於上訴期間屆滿後20日
內向本院補提理由書（均須按他造當事人之人數附繕本）「切勿
逕送上級法院」。
告訴人或被害人如對於本判決不服者，應具備理由請求檢察官上
訴，其上訴期間之計算係以檢察官收受判決正本之日期為準。
                                    書記官  黃芝凌
中    華    民    國    99    年    12    月    16    日

司法院資訊處製作；財團法人民間司法改革基金會備份。
